【裁判字號】    97,訴易,26
【裁判日期】    970730
【裁判案由】    損害賠償
【裁判全文】
臺灣高等法院臺中分院民事判決  97年度訴易字第26號
原    告  甲○○
被    告  乙○○
          丙○○
                 （現因另案在台灣台中監獄苗栗分監執行中）
上列原告因被告等傷害案件，提起刑事附帶民事訴訟（97年度附
民字第72號），請求侵權行為損害賠償事件，經本院刑事庭裁定
移送，本院於民國97年7月16日言詞辯論終結，判決如下︰
    主  文
被告應連帶給付原告新臺幣壹佰萬元整，及自本件判決確定日起
至清償日止按年息百分之五計算之利息。
訴訟費用由被告連帶負擔。
    事實及理由
甲、程序方面：被告乙○○經合法通知，未於言詞辯論期日到場
    ，核無民事訴訟法第386條所列各款情形，爰依原告之聲請
    ，由其一造辯論而為判決。
乙、實體方面：（被告乙○○未於言詞辯論期日到庭為聲明及陳
    述，其於民國97年5月30日提出之書狀未為任何聲明，僅有
    陳述）
壹、聲明部分：
一、原告方面：被告連帶賠償原告新台幣（下同）100萬元，並
    自判決確定之日起年息百分之5計算之利息。
二、被告丙○○方面：原告之訴駁回。
貳、陳述及理由部分：
一、原告主張：訴外人李永裕（未據起訴）因不明原因，起意糾
    眾傷害原告甲○○，遂於94年9月初某日，透過被告丙○○
    之居間聯絡，夥同被告乙○○、訴外人楊熒峰、黃漢斌及數
    名姓名、年籍不詳之成年男子，由乙○○駕駛楊熒峰所有車
    牌為6417-KX號之自小客車，搭載楊熒峰、黃漢斌，另由數
    名姓名、年籍不詳之成年男子，搭乘車號不詳之黑色自小客
    車，在苗栗縣銅鑼鄉○○村○○道北向約1、2百公尺處，以
    超車及向外側車道擠靠之方式，迫使甲○○將其所駕駛之車
    牌7P-0658號自小客車停靠於路旁。迨甲○○停車後，楊熒
    峰旋即驅前敲打車門喝令甲○○下車，甲○○不從，黃漢斌
    隨即以強暴之方法持其所有之鋁棒砸破甲○○上開自小客車
    之前、後面及左邊車窗玻璃，致車窗破裂而不堪使用，足以
    生損害於甲○○。甲○○不得已乃打開車門，楊熒峰、黃漢
    斌及其餘同夥之姓名、年籍不詳之成年男子數人，隨即以徒
    手或分持木棍、鋁棒等物之方式，聯手毆打甲○○，乙○○
    則在一旁觀看，致甲○○因而受有顏面部多處瘀傷、右胸第
    7肋骨骨折併瘀傷及左膝髕骨開放性骨折等傷害，並造成原
    告精神上之痛苦，被告應連帶給付原告精神慰撫金100萬元
    ，爰求為判決被告應連帶給付100萬元，及自本件判決確定
    日起至清償日止按年息百分之5計算利息之判決。
二、被告方面：
(一)、被告乙○○以：被告於事發後曾嘗試與原告和解，但因條件
    無法達成共識而作罷。原告目前失業，係因其對任職公司所
    作成的人事調動無法接受而被解雇，並非因本案因素所致。
    另原告精神狀態正常、行動自如，並未因本案之侵權行為事
    實而影響其健康及工作等語。
(二)、被告丙○○以：其僅介紹乙○○、李永裕認識，並未教唆或
    參與傷害原告之行為，被告乙○○在刑事案件之供述並不實
    在等語，資為抗辯。
四、經查：
  (一)經查，本件原告主張訴外人李永裕（未據起訴）因不明原因
    ，起意糾眾傷害原告甲○○，遂於94年9月初某日，透過被
    告丙○○之居間聯絡，夥同被告乙○○、訴外人楊熒峰、黃
    漢斌及數名姓名、年籍不詳之成年男子，由乙○○駕駛楊熒
    峰所有車牌號碼為6417-KX號之自小客車，搭載楊熒峰、黃
    漢斌，另由數名姓名、年籍不詳之成年男子，搭乘車號不詳
    之黑色自小客車，在苗栗縣銅鑼鄉○○村○○道北向約1、2
    百公尺處，以超車及向外側車道擠靠之方式，迫使甲○○將
    其所駕駛之車牌7P-0658號自小客車停靠於路旁。迨甲○○
    停車後，楊熒峰旋驅前敲打車門喝令其下車，黃漢斌並隨即
    以其所有之鋁棒砸破原告上開自用小客車之前、後面及左邊
    車窗，使原告上開自用小客車受有相當損害。原告打開車門
    後，楊熒峰、黃漢斌及其餘同行之姓名年籍不詳之成年男子
    數名隨即以徒手或持木棍、鋁棒等物，共同毆打原告，使原
    告受有顏面部多處瘀傷、右胸第7肋骨骨折併瘀傷及左膝髕
    骨開放性骨折等傷害之事實，業據原告提出署立苗栗醫院診
    斷書一紙在卷為證（見本院97年度附民字第72號第5頁），
    並經被告乙○○在台灣苗栗地方法院檢察署（下稱苗栗地檢
    署）偵訊中、苗栗地院及本院刑事庭審理中對上開傷害事實
    坦承不諱（見苗栗地檢署94年度偵字第4533號偵查案卷第26
    -34頁、95年度他字第854號案卷第45-46頁、苗栗地院96年
    度易字第779號刑事案卷第53、99頁筆錄、本院97年度上易
    字第382號刑事案卷66-74頁筆錄），參以訴外人楊熒峰分別
    於刑事案件偵訊、台灣苗栗地方法院（下稱苗栗地院）及本
    院刑事庭審理時證稱略以：是乙○○指使的沒錯，伊不知道
    什麼原因，陳俊只有說在事發當天早上，叫伊去銅鑼要等人
    ，一起去打一個人，所以伊才去，伊自己開一台車去，去的
    時候他們已經在現場，所以我才加入打人、「乙○○也是受
    謝明峰指使，說要找一些人去修理甲○○，所以乙○○才找
    我去，我先到現場，他（按指乙○○，下同）後來開車過來
    ，我們去打，他在車上看」等語（見上開95年度他字第854
    號案卷第20、21頁），及被告然丙○○對於伊係應訴外人李
    永裕有事請求之請，以電話聯絡被告乙○○至其住處，與李
    永裕共同商量協助之事一節，已據丙○○在本院刑事庭審理
    97年度上易字第382號傷害刑事案件中供陳在卷（見本院97
    年度上易字第382號刑事案卷第69、73頁），及被告乙○○
    在苗栗地院96年度易第779號刑事案件中供稱：「案發前兩
    三天，丙○○有打電話給我，然後他問我說有無空去他家，
    然後我就過去丙○○家，我跟另外壹個朋友過去，後來在他
    家時，他有一個哥哥在他家，丙○○哥哥他說跟甲○○有一
    些過節，他當時跟我說他的姐姐跟甲○○在餐廳的時候有一
    些肢體上的衝突，不知道是手被摸到還是怎樣，叫我給他一
    點教訓，拜託我幫忙，後面他說他住在那邊，幾點會出門，
    叫我在那邊等他」等語（見該案卷第50、51頁），本院審酌
    李永裕與丙○○係舊識，交情不錯等情，業經其二人在苗栗
    地院96年度易字第779號刑事案件審理中陳明在卷（見苗栗
    地院96年度易字第779號刑事案卷第93頁、本院97年度上易
    382號刑事卷宗第73頁），而李永裕與乙○○並非熟稔，僅
    有數面之緣等情觀之，若非被告丙○○之授意，衡諸常情，
    被告乙○○豈有可能為不知姓名、並無交情之李永裕，於案
    發時、地，對告訴人為上開侵權行為犯行，而甘冒擔負刑責
    之風險，是被告丙○○對於李永裕擬請乙○○等人傷害原告
    之情自屬知之甚明，被告丙○○抗辯其未參與對原告之上開
    侵權行為，自不足採，原告主張，堪信為真。
  (二)按因故意或過失，不法侵害他人之權利者，負損害賠償責任
    。故意以背於善良風俗之方法，加損害於他人者亦同。不法
    侵害他人之身體、健康、名譽、自由、信用、隱私、貞操，
    或不法侵害其他人格法益而情節重大者，被害人雖非財產上
    之損害，亦得請求賠償相當之金額。民法第184條第1項前段
    、第195條第1項前段分別定有明文。原告遭被告及不詳姓名
    者多人以上開方式共同傷害，原告請求被告連帶負損害賠償
    責任，自屬有據。再查，本院審酌原告遭被告二人夥同不詳
    姓名多人持木棍、鋁棒等物毆打，致受有顏面部多處瘀傷、
    右胸第7肋骨骨折併瘀傷及左膝髕骨開放性骨折等傷害，且
    其肌腱受傷致膝蓋功能受影響，於季節交替時會有抽痛情形
    ，左大腿亦有痿縮現象，其身心自均受有極大痛苦，自得請
    求精神慰撫金。本院斟酌原告為大學畢業，原在苗栗農田水
    利會財務組擔任組員，月薪約47,000元，目前無業，未婚，
    需撫養父母，名下有存款、無不動產；被告丙○○係仁德醫
    專肆業，案發前在台灣玻璃公司工作，月薪約28,000元，因
    本案被免職，未婚，名下無任何財產；被告乙○○係育民工
    家肆業等情，有本院依職權調閱兩造之稅電子閘子財產所得
    調件明細表等資料在卷為佐（見本院卷第17至37頁）等情，
    認原告請求被告連帶賠償精神上之損害100萬元，核無不當
    ，應予准許。
三、綜上所述，原告基於侵權行為損害賠償請求權，請求被告連
    帶賠償其非財產上損害100萬元，及自本件判決確定日起至
    清償日止按年息百分之5計算之利息，為有理由，應予准許
    。
四、本件事證已臻明確，兩造其餘攻擊防禦方法及舉證，經審核
    後認對判決結果不生影響，不予一一論列，併予明。
據上論結，原告之訴為有理由，依民事訴訟法第85條第2項、第
463條、第385條第1項前段，判決如主文。
中    華    民    國    97    年    7     月    30    日
                  民事第六庭    審判長法  官  袁再興
                                      法  官  盧江陽
                                      法  官  陳賢慧
以上正本係照原本作成。
不得上訴。
                                      書記官  金珍華
中    華    民    國    97    年    7     月    31    日
                                                      Ａ


司法院資訊處製作；財團法人民間司法改革基金會備份。
